【裁判字號】    99,訴,130
【裁判日期】    990226
【裁判案由】    偽造文書等
【裁判全文】
臺灣臺北地方法院刑事判決               99年度訴字第130號
公  訴  人  臺灣臺北地方法院檢察署檢察官
被      告  甲○○
上列被告因偽造文書案件，經檢察官提起公訴（98年度偵字第
26359號），因被告於準備程序中就被訴事實為有罪之陳述，本
院合議庭裁定由受命法官獨任依簡式審判程序審理，本院判決如
下：
    主  文
甲○○故買贓物，累犯，處拘役肆拾日，如易科罰金，以新臺幣
壹仟元折算壹日；又行使偽造私文書，足以生損害於公眾及他人
，累犯，處有期徒刑肆月，如易科罰金，以新臺幣壹仟元折算壹
日，如附表所示偽造之「乙○○」署押共貳枚均沒收。
    事  實
一、甲○○前因偽造有價證券等案件，經臺灣板橋地方法院及本
    院各以91年度訴字第1762號、93年度訴字第1540號判決判處
    有期徒刑5月、5月，應執行有期徒刑9月，於民國94年10月
    11日易科罰金執行完畢；復因違反毒品危害防制條例案件，
    經臺灣桃園地方法院於95年6月22日以94年度桃簡字第2264
    號判決判處有期徒刑3月確定，並於95年12月25日縮刑期滿
    執行完畢。詎其仍不知悔改，明知真實姓名、年籍不詳，綽
    號「小陳」之成年男子所交付之乙○○駕駛執照1張，係乙
    ○○次於96年間在臺北市○○○路與忠孝東路口附近遭竊，
    為來路不明之贓物，竟仍基於故買贓物之犯意，於96年12月
    底某日，以新臺幣（下同）3,000元之代價故買之。嗣甲○
    ○於97年2月23日凌晨2時40分，騎乘車牌號碼J9S-608號重
    型機車，行經臺北市中正區○○○路與重慶南路口時，為警
    攔查並測得其呼氣酒精濃度達每公升0.54毫克，其因槍砲彈
    藥刀械管制條例案件遭通緝中，為掩飾其身分，竟基於行使
    偽造私文書之犯意，於臺北市政府警察局中正第二分局警員
    交付之臺北市政府警察局舉發違反道路交通管理事件通知單
    （下稱舉發通知單）上，偽造「乙○○」之署押，表示「乙
    ○○」業已收受該舉發通知單之意思表示而偽造私文書，其
    完成後交回員警而行使之，並接續於臺北市政府警察局之酒
    精濃度測定單上，偽造「乙○○」之署押，足以生損害於乙
    ○○及警察機關對於交通事件管理處罰之正確性。
二、案經臺北市政府警察局中正第二分局報請臺灣臺北地方法院
    檢察署檢察官偵查起訴。
    理  由
一、上揭事實，業據被告甲○○於警詢、偵訊及本院審理時均坦
    承不諱（見本院卷99年2月2日準備程序筆錄、審判筆錄，偵
    查卷第5至8、23至24頁），核與證人甲○○、陳金水於警詢
    所述之情節相符（見偵查卷第9至12頁），並有如附表所示
    之舉發通知單、酒精濃度測定單（見偵查卷第14、15頁）等
    在卷可證。綜此，由上述相關書證等補強證據，足認被告之
    自白核與事實相符，堪以採信。是本件事證明確，被告犯行
    堪以認定，應予依法論科。
二、按刑法第217條所稱之「偽造署押」，係指行為人冒用本人
    名義在文件上簽名或為民法第3條第3項所稱指印之類似簽名
    行為（最高法院80年台非字第277號判決意旨可資參照）。
    故倘行為人以簽名之意，於文件上簽名，且該簽名僅在表示
    簽名者個人身分，以作為人格同一性之證明，除此之外，再
    無任何其他用意者，即係刑法上所稱之「署押」；然若於作
    為人格同一性之證明之外，尚有其他法律上之用意者（例如
    表示收受某物之用意而成為收據之性質、表示對於某事項為
    同意之用意證明），即應該當刑法上之「文書」。查被告於
    附表編號1所示舉發通知單上偽簽「乙○○」署名後，復交
    還執勤員警而行使，自形式上整體觀察，顯在用以證明遭取
    締違反交通法規者係遭偽簽姓名者之本人，且主張係由該遭
    偽簽姓名者親自受領舉發通知單通知聯之意思，此與事先在
    印妥內容之收據上偽簽他人姓名之情形，無分軒輊，自屬刑
    法第210條所稱之私文書（最高法院83年臺上字第6631號判
    例意旨參照）。而被告於附表編號2所示文件上偽簽「乙○
    ○」之署名，該簽名僅係表示受詢問者係「乙○○」其人無
    誤，作為人格同一性之證明，除此之外，並無其他法律上之
    用意，應僅單純構成偽造署押之行為。是核被告所為，係犯
    刑法第349條第2項之故買贓物罪及同法第216條、第210條之
    行使偽造私文書罪。被告偽造署押之行為，為偽造私文書之
    部分行為，而偽造私文書之低度行為，復為行使之高度行為
    所吸收，均不另論罪。被告於如附表所示之文件偽造「乙○
    ○」之署押，及行使偽造私文書之行為，雖係數行為，然各
    該於同一道路交通違規案件中之數行為係於同時地或密切接
    近之時地實施侵害同一之法益，各行為之獨立性極為薄弱，
    依一般社會健全觀念難以強行分離，無非係欲達同一逃避通
    緝目的之接續動作，主觀上當然有自始至終在各階段中均同
    為之意思，認各個舉動不過為犯罪行為之一部份，故同一案
    件中之數偽造行為可視為同一程序之數個階段，不過係行為
    接續而完成整個犯罪，顯基於單一犯意接續所為，侵害單一
    法益，應包括於一行為予以評價，為接續犯，應論以一罪。
    被告所犯上開故買贓物罪、行使偽造私文書罪二罪，犯意各
    別，罪名互殊，應分論併罰。查被告有如事實欄一所載犯罪
    科刑及執行之紀錄，此有臺灣高等法院被告前案紀錄表在卷
    可稽，其受有期徒刑執行完畢後，5年內故意再犯本件最重
    本刑為有期徒刑以上之罪，為累犯，均應依刑法第47條第1
    項規定加重其刑。爰審酌被告明知乙○○之駕駛執照係來路
    不明之贓物，仍予故買，因槍砲彈藥刀械管制條例案件遭通
    緝，為圖逃避刑事責任，竟冒用他人名義供警開單舉發，所
    為除影響警察機關舉發、查緝違規者之正確性外，亦將使他
    人無故蒙受處罰，惟其犯後坦承犯行，尚稱有悔意，暨其品
    行、生活狀況智識程度等一切情狀，分別量處如主文所示之
    刑，並諭知易科罰金之折算標準。如附表所示偽造之「乙○
    ○」簽名共2枚，均應依刑法第219條規定宣告沒收。
據上論斷，應依刑事訴訟法第273條之1第1項、第299條第1項前
段，刑法第349條第2項、第216條、第210條、第219條、第47條
第1項、第41條第1項前段，刑法施行法第1條之1，判決如主文。
本案經檢察官林怡君到庭執行職務
中    華    民    國    99    年    2     月    26    日
                  刑事第五庭  法  官  李宜娟
上正本證明與原本無異。
如不服本判決應於收受送達後10日內向本院提出上訴書狀，並應
敘述具體理由；其未敘述上訴理由者，應於上訴期間屆滿後20日
內向本院補提理由書（均須按他造當事人之人數附繕本）「切勿
逕送上級法院」。告訴人或被害人如對於本判決不服者，應具備
理由請求檢察官上訴，其上訴期間之計算係以檢察官收受判決正
本之日期為準。
                              書記官  張華瓊
中    華    民    國    99    年    3     月    2     日
附錄本案論罪科刑法條
中華民國刑法第349條
（普通贓物罪）
收受贓物者，處3年以下有期徒刑、拘役或5百元以下罰金。
搬運、寄藏、故買贓物或為牙保者，處5年以下有期徒刑、拘役
或科或併科1千元以下罰金。
因贓物變得之財物，以贓物論。
中華民國刑法第210條
（偽造變造私文書罪）
偽造、變造私文書，足以生損害於公眾或他人者，處5年以下有
期徒刑。
中華民國刑法第216條
（行使偽造變造或登載不實之文書罪）
行使第210條至第215條之文書者，依偽造、變造文書或登載不實
事項或使登載不實事項之規定處斷。
附表：
┌──┬────────────┬───────────────┐
│編號│偽造署押之文件          │偽造署押之數量                │
├──┼────────────┼───────────────┤
│ 1  │臺北市政府警察局舉發違反│收受通知聯者簽章欄之「乙○○」│
│    │道路交通管理事件通知單  │簽名1枚。                     │
├──┼────────────┼───────────────┤
│ 2  │酒精濃度測定單          │被測人欄「乙○○」簽名1枚。   │
└──┴────────────┴───────────────┘

司法院資訊處製作；財團法人民間司法改革基金會備份。
